臺北高等行政法院裁定
　　　　　　　　　　　　　　　　　　 93年度訴字第3149號
原　　　告　　林有德
　　　　　　　蔡委卿
　　　　　　　林將朝
　　　　　　　陳日春
　　　　　　　李忠枝
兼訴訟代理人　甲○○
被　　　告　　內政部
代　表　人　　乙○○部長）住.
訴訟代理人　　戊○○
　　　　　　　丁○○
參　加　人　　經濟部水利署
代　表　人　　丙○○署長）住.
參　加　人　　臺北縣政府
代　表　人　　林錫耀代理縣長.
上列原告與被告間因確認土地徵收處分無效事件，應命參加人參
加訴訟，本院裁定如下：
    主  文
經濟部水利署應獨立參加本件被告之訴訟。
臺北縣政府應輔助參加本件被告之訴訟。
    理  由
一、按「行政法院認為撤銷訴訟之結果，第三人之權利或法律上
    利益將受損害者，得依職權命其獨立參加訴訟，該項規定於
    其他訴訟準用之」，行政訴訟法第42條第1、3項定有明文。
    次按「行政法院認其他行政機關有輔助一造之必要者，得命
    其參加訴訟」，同法第44條第1項亦有明文。
二、緣前臺灣省政府水利局為興建臺北地區防洪計畫─三重堤防
    、二重疏洪道及其左右兩岸之堤防工程，經臺灣省政府70年
    3月25日70府地四字第105908號函核准徵收臺北縣三重市○
    ○○段竹圍子小段143地號等4,168筆土地合計面積484.4813
    公頃及其土地改良物，並經臺北縣政府70年4月16日北府地
    四字069210號公告徵收完成徵收程序。原告起訴主張臺灣省
    政府水利局為興建上開工程，徵收渠等土地，係引用土地法
    第208條第4款（水利事業）規定徵收取得，而系爭土地當時
    位於44年發布實施三重都市計畫範圍內，按都市計畫法第52
    條前段規定「都市計畫範圍內，各級政府徵收私有土地或撥
    用公有土地，不得妨礙當地都市計畫」，旨在管制土地使用
    分區及藉由計畫引導建設發展，對土地使用一經合理規劃而
    公告確定，各級政府徵收土地做為公共設施用地時，即應就
    有無妨礙需用土地之都市計畫予以詳加審查。而中央或地方
    興辦公共建設，需徵收都市計畫範圍內非公共設施用地之私
    有土地時，應先踐行變更都市計畫程序，未經變更都市計畫
    即逕行徵收非公共設施用地之私有土地，明顯違反上開規定
    ，依行政程序法第111條之規定，臺灣省政府於核准本件徵
    收之行政處分顯有明顯瑕疵而屬無效，爰依行政程序法第11
    3條第2項規定，向被告請求確認臺灣省政府上開核准處分無
    效，案經被告所轄土地徵收審議委員會第104次會議決議：
    「應無徵收無效」，並以93年8月17日台內地字第093007350
    5號函復原告。原告不服，遂向本院提起行政訴訟。
三、經查前臺灣省政府水利局為本件徵收案件之需地機關，現其
    業務調整由經濟部水利署承受。如判決結果為原告勝訴，將
    影響需地機關就該土地所為之施政作為，故本院認為本件訴
    訟之結果，經濟部水利署之權利或法律上利益將受影響，有
    使其獨立參加本件訴訟之必要。另臺北縣政府為都市計畫法
    之地方主管機關，亦有輔助被告之必要。
四、爰依首揭規定裁定如主文。
中　　華　　民　　國　　94　　年　  10　　月　 13  　 日
                         第七庭審判長法  官　劉  介  中
                                     法  官　黃  秋  鴻
                                   　法  官　李　玉　卿
上為正本係照原本作成。
不得抗告。
中　　華　　民　　國　　94　　年　　10　　月 　13　 　日
           　　　　　　　　　　　　　書記官  林  苑  珍
